【裁判字號】    99,消債更,49
【裁判日期】    990709
【裁判案由】    更生
【裁判全文】
臺灣桃園地方法院民事裁定            99年度消債更字第49號
聲  請  人
即債務人    甲○○
上列當事人因消費者債務清理事件聲請更生，本院裁定如下：
    主  文
更生之聲請駁回。
本院於民國九十九年四月廿日所為九十九年度消債更字第四十九
號保全處分裁定，應予撤銷。
聲請費用由聲請人負擔。
    理  由
一、按法院開始更生程序之裁定，應載明其年、月、日、時，並
    即時發生效力。法院裁定開始更生或清算程序後，得命司法
    事務官進行更生或清算程序，必要時得選任律師、會計師或
    其他適當之自然人或法人1 人為監督人或管理人。消費者債
    務清理條例第45條第1 項、第16條第1 項分別定有明文。
二、聲請意旨略以：債務人積欠銀行無擔保債務總金額計新台幣
    （下同）364 萬3,479 元，曾於民國97年間向最大債權金融
    機構台灣土地銀行聲請前置性協商不成立。惟債務人需扶養
    二名女兒及母親，個人收入扣除家庭必要開銷及扶養費用後
    ，已不足以支付上開前置協商每月應清償金額，確有不能清
    償債務情事。且其無擔保或無優先權之債務總額未逾1,200
    萬元，復未經法院裁定開始清算程序或宣告破產，爰依法請
    求准予裁定開始更生等語。
三、經查：
  (一)聲請人主張於97年間與最大債權金融機構台灣土地銀行前置
    性協商不成立之事實，業據其提出財產狀況說明書、債權人
    及債務人清冊、綜合所得稅各類所得資料清單、財團法人金
    融聯合徵信中心資料、前置協商協議書、前置協商不成立通
    知書、戶籍謄本等影本為證，堪信為真正。
  (二)聲請人96年、97年、98度全年所得依序為54萬4,103 元，52
    萬7,847 元、54萬6,368 元有其財產所得調件明細及扣繳憑
    單在卷可稽（見本院卷第77頁至80頁及第21頁）；核計其上
    開三個年度每月平均所得約為4 萬5342元、4 萬3,487 元、
    4 萬5,531 元（計算式：以上三個年度全年所得除以12月核
    算，元以下四捨五入）；又聲請人於本院審理時自承：「每
    月是領3 萬2,000 元，但若加上其他項目約有4 萬多元」等
    語明確（見本院卷第126 頁），另聲請人亦具狀自陳：「聲
    請前兩年每月平均收入為4 萬2,844 元」（見本院卷114 頁
    背面）。是聲請人陳報與書證大致相符，其主張聲請前兩年
    每月平均所得約4 萬2,844 元，堪可採信。又聲請人配偶黃
    士芬96年、97年度全年所得分別為44萬8,81 6元，37萬3,61
    1 元，有其財產所得調件明細在卷可證，核計其每月平均所
    得為3 萬7,401 元、3 萬1,384 元，另依卷附黃士芬97年12
    月至98年11月之扣繳憑單記載此期間所得29萬1,535 元，綜
    合觀之，聲請人配偶黃士芬聲請前兩年每月平均所得約有2
    萬5,000 元至3 萬1,000 元之事實，亦可採認。
  (三)聲請人有兩名女兒李欣、李宣，出生年月日分別為86年8 月
    14日、87年11月10日，有戶籍謄本在卷足憑（見本院卷第54
    頁），既均未成年，應屬民法第1117條不能維持生活無謀生
    能力之受扶養人無疑。茲依行政院主計處所定每人每月最低
    生活費用9, 829元為衡量標準。惟聲請人兩名女兒均未成年
    ，生活單純，其最低生活費用，參酌社會救助扶助法第4 條
    規定，以上開行政院所定最低生活標準之百分之60計算。又
    聲請人配偶既有工作，應與聲請人共同扶養女兒負擔一半之
    費用，核計聲請人每月家庭最低開支計1 萬5,726 元【計算
    式：聲請人本身9,82 9元＋聲請人兩名女兒（9,82 9元×60
    ％）×2 ÷2 ＝1 萬5,726 元】。再者，聲請人之母甘雲梅
    係33年12月5 日出生，已年近七旬，其96年、97年所得均為
    1 萬2,000 元，其名下雖有坐落於桃園市○○○街22巷7 號
    之房屋（含坐落基地）一間，然該房屋應僅係供其居住，是
    聲請人主張應扶養其母親，應堪採信。至於，甘雲梅雖尚有
    扶養義務人即聲請人弟弟李正安，然李正安97年度全年所得
    僅有10萬9,146 元，有其當年度財產所得調件明細可佐（見
    本院卷第132 頁），應僅足供維持己身生活費用，是聲請人
    陳報每月扶養母親甘雲梅費用3,000 元，可以採信。又聲請
    人陳報每月租金及管理費4,050 元（按已自行扣除配偶負擔
    一半），並提出租賃契約為證（見本院卷第28之1 頁至30頁
    ），合於行情，應准認列。準此，聲請人全家每月最低生活
    費用計2 萬2,776 元（1 萬5,726 元＋4,050 元＋30,00 元
    ）。
  (四)聲請人聲請前置協商時，債權銀行提出180 期，零利率，每
    月清償約1 萬6,000 元之清償方案，惟聲請人不接受上開方
    案，致前置協商不成立。本院審理中再詢問聲請人是否願依
    上開同一條件再與最大債權銀行協商，聲請人先表示同意，
    嗣又翻悔不願接受上開分期清償條件（見本院卷第126 頁背
    面及第145 頁）。本院審酌，聲請人自陳每月收入約4 萬2,
    844 元，扣除其每月家庭最低開銷2 萬2,776 元後，尚有餘
    額2 萬餘元，此外，聲請人之配偶亦有薪資收入，又聲請人
    目前約43歲，屆65歲強制退休年齡尚有21年左右，亦非無清
    償債務之可能。是依聲請人之經濟狀況，足堪負擔債權人原
    來提出每月清償約1 萬6,000 元方案。
四、綜上，本件聲請人既無不能清償債務或有不能清償之虞，且
    此等情形不能補正，其聲請更生與法不合，應予駁回。爰裁
    定如主文。
五、本件更生之聲請既經駁回，本院原保全處分已無必要，爰依
    職權撤銷本院99年4月30日所為准許保全處分之裁定。併予
    敘明。
中    華    民    國    99    年    7     月    9    日
                  民事第二庭    法  官  張金柱
如不服本裁定應於送達後10日內向本院提出抗告狀，並繳納抗告
費新臺幣1,000元。
以上正本證明與原本無異。
中    華    民    國    99    年    7     月    9    日
                                書記官  陳美宜

司法院資訊處製作；財團法人民間司法改革基金會備份。
